臺灣臺北地方法院民事判決　　　　　　　94年度保險字第17號
原　　　告　丙○○
訴訟代理人　張獻村律師
被　　　告　美商康健人壽保險股份有限公司
法定代理人　乙○○
訴訟代理人　甲○○
上列當事人間給付保險金事件，本院於民國94年4月20日言詞辯
論終結，判決如下：
    主  文
原告之訴及假執行之聲請均駁回。
訴訟費用由原告負擔。
    事實及理由
壹、原告主張：原告與楊世政係表兄弟關係，楊世政於民國92年
    3月21日與被告簽訂健康保險契約，向被告投保一年定期防
    癌保險，保險期間至93年3月20日止，保險金額為新台幣（
    下同）1,000,000元，指定其女楊靖屏為保險金受益人。
    嗣楊世政於93年3月2日作胃鏡檢查診斷罹患肝癌合併移轉，
    往台大醫院住院治療，93年4月14日進入台大醫院住院治療
    ，楊世政於病發後無人照料，乃要求原告陪同其看醫並予照
    顧。93年4月8日楊世政在臺大醫院急診時，因無錢支付醫療
    費用，委託原告於同日向被告公司申請保險金之給付，以備
    支應，惟被告以原告非楊世政本人或受益人，不允原告為之
    ，楊世政為期能取得保險金，俾原告得為其支付醫療費用及
    辦理其身後喪葬事宜，乃於楊靜萍對該保險契約未表示享受
    其利益之意思前，向被告申請將受益人楊靜萍變更指定受益
    人為原告，經被告同意並於93年4月21日生效。嗣楊世政於
    同年4月25日因肝臟腫瘤合併淋巴結轉移、肝硬化在臺大醫
    院過世，其醫療費用及喪葬事宜則由原告墊付處理。按被告
    向楊世政承保防癌保險之保險事故，既於保險契約所定期間
    內發生，且原告為本件保險之受益人，原告自得依保險法第
    125條規定請求被告給付保險金1,000,000元。又原告向被告
    申請該項保險金之給付時，為被告拒絕，則被告遲延給付保
    險金，顯係可歸責於被告之事由所致，原告自得依保險法第
    34條第2項規定請求被告給付年利一分之遲延利息。爰依上
    開法律規定，提起本件訴訟。並聲明：（一）被告應給付原
    告1,000,000元，及自93年4月22日起至清償日止按年利一分
    計算之利息。（二）願供擔保，請准宣告假執行。
貳、被告則以：楊世政於92年3月21日加入被告公司與中華銀行
    合作之「我要幸福」健康保險計畫，保險證號碼：TRKTＺ000
    0000000，保障內容為團體一年定期一年防癌保險1,000,000
    元及團體傷害保險1,000,000元，（下稱系爭保險契約）楊
    世政君指定其女兒楊靖屏為身故受益人，另依要保書約定，
    癌症及殘廢保險金受益人限被保險人。原告告提出之保險契
    約內容變更申請書係身故保險金受益人變更為原告，癌症及
    殘廢保險金受益人依保險契約條款約定為被保險人本人，本
    公司不受理其指定或變更。楊世政經國立台灣大學醫學院附
    以向被告公司申請團體一年定期防癌保險之癌症保險金，楊
    世政嗣於93年4月25日不幸身故，該癌症保險金之請求權應
    由法定繼承人概括繼承，原告並非系爭保險契約癌症保險金
    之受益人，亦非被保險人之法定繼承人，其向被告公司請求
    給付癌症保險金，顯為當事人不適格，其請求為無理由等語
    置辯，並聲明：（一）原告之訴駁回。（二）如受不利判決
    ，願供擔保，請准宣告免為假執行，
參、兩造不爭執之事實：
一、楊世政於92年3月21日與被告簽訂健康保險契約。
二、楊世政於93年4月25日因肝臟腫瘤合併淋巴結轉移、肝硬化
    在臺大醫院過世。
肆、得心證之理由：原告主張其為系爭保險契約之受益人，向被
    告請求給付保險金，被告則以癌症及殘廢保險金受益人限被
    保險人楊世政去世後，癌症保險金之請求權應由法定繼承人
    概括繼承等語置辯，則本件應審究者為，系爭保險契約之防
    癌保險受益人為何人？是否經被保險人申請變更？
一、系爭保險契約包含防癌保險及傷害保險，其中防癌保險契約
    第17條約定；「本契約保險金之受益人人為被保險人本人，
    本公司不受理其指定或變更。」，傷害保險契約第25條則約
    定：「身故保險金受益人之指定及變更，以被保險人的家屬
    或法定繼承人為限。未指定受益人者，其保險金視為被保險
    人的遺產。」「前項受益人的變更，於要保人檢具申請書及
    被保險人的同意書送達本公司時生效。」「殘廢保險金之受
    益人，為被保險人本人，本公司不受理其指定或變更。」（
    見被證2保險契約），系爭保險契約之加保申請書備註1亦有
    相同之記載（見被證1加保申請書）。足見系爭保險契約之
    要保人楊世政於簽訂保險契約時，為保障被保險人罹癌或因
    傷殘廢後之生活，已經就防癌保險及傷害保險之殘廢保險金
    約定為被保險人本人，要保人即楊世政並拋棄其處分權，就
    傷害保險之「身故保險金」受益人則約定為楊世政之女楊靖
    屏，並容許要保人經被保險人同意後變更，但以被保險人之
    家屬及法定繼承人為限。
二、系爭保險契約之要保人即被保險人楊世政於93年4月21日所
    提出之保險契約內容變更申請書，申請將「身故保險金」受
    益人變更為原告，並經被告公司允許，為兩造所不爭執，並
    有申請書及被告公司93年4月23日回函可憑，依前揭保險契
    約約定，楊世政所變更者僅為傷害保險中「身故保險金」之
    受益人，防癌保險無關，防癌保險之受益人仍為被保險人楊
    世政本人，故被保險人楊世政雖因罹癌去世，原告亦不得請
    求被告給付罹患癌症保險金。原告雖另主張系爭保險契約防
    癌保險之受益人，應包括癌症所致死亡之身故保險受益人在
    內，惟依防癌保險契約第7條之約定，其保險契約利益為：
    被保險人於觀察期間屆滿後經醫師診斷確定第一次罹患癌症
    並符合本契約約定者，被告公司即按所投保保險金額給付「
    罹患癌症保險金」。是防癌保險中並無身故保險金之約定，
    系爭保險契約所稱身故保險金僅指傷害保險第6條之身故保
    險金而言，原告之主張即非可採。
三、綜上所述，原告主張其為系爭保險契約防癌保險之受益人云
    云，並非可採，而以被告之抗辯癌症及殘廢保險金受益人依
    保險契約條款約定為被保險人本人，不得指定或變更等語為
    可採。從而，原告依系爭保險契約，請求被告給付保險金
    1,000,000元，及自93年4月22日起至清償日止按年利一分計
    算之利息，為無理由，應予駁回。原告之訴既經駁回，則其
    假執行之聲請亦失所附麗，應併予駁回。
伍、訴訟費用負擔之依據：民事訴訟法第78條。
中　　華　　民　　國　　94　　年　　5 　　月　　11　　日
                  民事第五庭    法　官　張松鈞
以上正本係照原本作成
如對本判決上訴，須於判決送達後20日內向本院提出上訴狀
中　　華　　民　　國　　94　　年　　5 　　月　　11　　日
                    　　　　　　書記官　黃媚鵑
